【裁判字號】    89,台上,5835
【裁判日期】    891005
【裁判案由】    違反槍砲彈藥刀械管制條例等罪
【裁判全文】
最高法院刑事判決                              八十九年度台上字第五八三五號
    上  訴  人  乙○○
                甲○○
右上訴人等因違反槍砲彈藥刀械管制條例等罪案件，不服台灣高等法院台中分院中華
民國八十九年七月十九日第二審判決（八十九年度上訴字第八四五號，起訴案號：台
灣台中地方法院檢察署八十八年度偵字第二一一九四號），提起上訴，本院判決如左
：
    主  文
上訴駁回。
    理  由
本件上訴人乙○○未聲明一部上訴，依刑事訴訟法第三百四十八條第一項規定視為全
部上訴，合先敘明。
一、違反槍砲彈藥刀械管制條例部分：
按刑事訴訟法第三百七十七條規定，上訴於第三審法院，非以判決違背法令為理由，
不得為之。是提起第三審上訴，應以原判決違背法令為理由，係屬法定要件。如果上
訴理由狀並未依據卷內訴訟資料，具體指摘原判決不適用何種法則或如何適用不當，
或所指摘原判決違法情事，顯與法律規定得為第三審上訴理由之違法情形，不相適合
時，均應認其上訴為違背法律上之程式，予以駁回。本件上訴人乙○○上訴意旨略稱
：(一)、乙○○與蔡朝銓就製造槍、彈犯行既為共同正犯，蔡朝銓係屬累犯，經判處有
期徒刑三年，併科罰金新台幣（下同）十萬元，然上訴人並非累犯，竟判處有期徒刑
三年八月，併科罰金十五萬元，原判決量刑顯違平等原則，有濫用裁量權之違法。(二)
、乙○○於原審業陳明：伊因怕不承認會遭警刑求，故於警訊中為不實之供述等情，
乙○○於警訊中之自白，並非出於自由意識，不得以之為裁判之基礎，原審對乙○○
上開抗辯未予調查，仍採為論斷之基礎，於法有違等語。上訴人甲○○上訴意旨略稱
：本件相關之槍枝僅係玩具手槍，不可能會有殺傷力等語。
惟查原判決認定乙○○分別與甲○○、蔡朝銓二人，有如原判決事實欄所記載之共同
未經許可製造可發射子彈具有殺傷力之手槍未遂（甲○○累犯）犯行，係以前開犯罪
事實，業據乙○○於警訊中供承甚詳，且蔡朝銓於警訊中供稱：確有交付玩具手槍一
枝予乙○○，並要求乙○○為伊製造子彈等語；甲○○於警訊中亦供稱：有交付二把
玩具手槍與乙○○修理等情。此外，復有改造手槍（含彈匣）三把、改造子彈八顆、
銼刀七支、手鋸二支、電鑽一支、鑽頭一盒、電動磨砂機一支、鱷魚鉗一支、老虎鉗
一支、鴨嘴鉗一支、螺絲起子一盒、改造手槍槍管一支、改造手槍槍身內彈簧一組、
改造子彈空彈殼五顆扣案可稽。又扣案之改造手槍（含彈匣）三把、改造子彈八顆，
經送請內政部警政署刑事警察局鑑驗結果，認其中四顆改造子彈具有殺傷力，槍枝則
係仿COLT廠半自動手槍製造之玩具手槍，將其槍管內阻鐵拆除並加裝金屬襯管而成之
改造手槍，其槍管為塑膠材質，以打擊底火（藥）引爆子彈內火藥為發射動力，機械
性能良好等情，有該局八十八年十一月一日刑鑑字第一一二二八三號鑑驗通知書一紙
在卷足憑，該等槍枝之經改造情形核與乙○○於警訊中供承之改造方法相同，益證上
開玩具手槍確經乙○○加以改造無疑，乙○○辯稱未予改造云云，委無足取。至乙○
○辯稱：伊於警訊時因害怕遭刑求，故為不實之供述云云。惟按乙○○於偵查中曾為
遭警刑求之抗辯，嗣經檢察官於起訴書中詳予指駁，乃在第一審及原審改稱係害怕刑
求，始為不實供述云云，已難加以採信；況乙○○於警訊中若為不實之供述，如何因
其供述而查獲甲○○？足見乙○○上開辯詞，係屬事後推諉卸責之詞，不足採信。又
甲○○雖辯稱：伊僅要被告乙○○修理玩具手槍而已云云，然甲○○所謂之修理，係
指將原無法發射子彈之槍枝經過改造行為，使其成為可發射子彈具有殺傷力之槍枝，
自難以其偽稱為修理，即可認非屬製造，且乙○○係將槍枝槍管內之阻鐵拆除並加裝
金屬襯管等情，已如前述，甲○○所辯上情，要無可採。又該等槍枝槍管為塑膠，於
發射子彈時，可能造成爆裂，而可能傷及持槍者，同經內政部警政署刑事警察局以上
開鑑驗通知書鑑驗明確，依前開鑑驗通知書所載內容，顯然該等槍枝不堪射擊，故應
認乙○○製造扣案槍枝仍屬未遂等情，予以綜合判斷。因而維持第一審論處乙○○、
甲○○共同未經許可製造可發射子彈具有殺傷力之手槍未遂（甲○○累犯）罪刑之判
決，駁回其二人在第二審之上訴，已於判決內詳予論述其所憑之證據及論斷之理由，
從形式上觀察，並無違背法令之情形。又量刑輕重，係屬事實審法院得依職權自由裁
量之事項，苟已斟酌刑法第五十七條各款所列情形而未逾越法定刑度，不得任意指為
違法。乙○○實際動手製造具有殺傷力之槍、彈，其所犯並分別與蔡朝銓及甲○○為
共同正犯關係，其所犯情節顯與蔡朝銓、甲○○二人不同，原判決已說明第一審審酌
上情暨其他一切犯罪情狀，於法定刑內量處乙○○所犯此部分有期徒刑三年八月，併
科罰金十五萬元，並無不當，駁回乙○○在第二審關於此部分之上訴，於法並無不合
，不得指有濫用裁量權情事。另證據之取捨與證據之證明力如何﹖均屬事實審法院得
自由裁量、判斷之職權；苟其此項裁量、判斷，並不悖乎通常一般之人日常生活經驗
之定則或論理法則，又於判決內論其何以作此判斷之心證理由者，即不得任意指摘
其為違法，而據為提起第三審上訴之合法理由。乙○○上訴意旨已陳明未遭警方刑求
，原審已敘明何以採信乙○○警訊所供之理由；又甲○○交付之玩具手槍乙○○已經
加以改造，原審依憑內政部警政署刑事警察局前開鑑驗通知書，認定上開經乙○○改
造後之槍枝不堪射擊，乙○○、甲○○等人此部分所為尚屬製造未遂等情，均其採證
職權之合法行使，且原判決並已說明其證據取捨及證據證明力判斷之理由，不容任意
指有調查未盡或理由不備之違法。乙○○、甲○○上訴意旨對原審關於此部分之論斷
，究係違背何種法則或如何適用法則不當，並未依據卷內資料，為具體之指摘，仍執
前詞任意指摘原判決不當，而為單純事實之爭辯，難認係適法之第三審上訴理由，其
此部分之上訴違背法律上之程式，應予駁回。
二、竊盜部分：
按刑事訴訟法第三百七十六條所列各罪之案件，經第二審判決者，不得上訴於第三審
法院，法有明文。乙○○所犯共同連續攜帶兇器竊盜部分，原判決係維持第一審依刑
法第三百二十一條第一項第三款論處上訴人罪刑之判決，核屬刑事訴訟法第三百七十
六條第二款之案件，依上開說明，既經第二審判決，自不得上訴於第三審法院，乙○
○復對此部分提起上訴，顯為法所不許，應予駁回。
據上論結，應依刑事訴訟法第三百九十五條前段，判決如主文。
中      華      民      國    八十九    年      十      月      五      日
                              最高法院刑事第五庭
                                  審判長法官  董  明  霈
                                        法官  丁  錦  清
                                        法官  林  茂  雄
                                        法官  王  居  財
                                        法官  張  祺  祥
      右正本證明與原本無異
                                              書  記  官
中      華      民      國    八十九    年      十      月     十三     日


司法院資訊處製作；財團法人民間司法改革基金會備份。
